【裁判字號】    99,台上,1685
【裁判日期】    990909
【裁判案由】    債務人異議之訴
【裁判全文】
最高法院民事裁定            九十九年度台上字第一六八五號
上  訴  人  甲○○
訴訟代理人  鐘耀盛律師
被 上訴 人  乙○○
            丙○○
上列當事人間因債務人異議之訴事件，上訴人對於中華民國九十
九年六月二十九日台灣高等法院第二審判決（九十九年度上字第
五○七號），提起上訴，本院裁定如下：
    主  文
上訴駁回。
第三審訴訟費用由上訴人負擔。
    理  由
按上訴第三審法院，非以原判決違背法令為理由，不得為之。又
提起上訴，上訴狀內應記載上訴理由，其以民事訴訟法第四百六
十九條所定事由提起第三審上訴者，應於上訴狀內表明：原判決
所違背之法令及其具體內容、暨依訴訟資料合於該違背法令之具
體事實。其依同法第四百六十九條之一規定提起上訴者，並應具
體敘述為從事法之續造、確保裁判之一致性或其他所涉及之法律
見解具有原則上重要性之理由。同法第四百六十七條、第四百七
十條第二項分別定有明文。而依同法第四百六十八條規定，判決
不適用法規或適用不當者，為違背法令；依同法第四百六十九條
規定，判決有該條所列各款情形之一者，為當然違背法令。是當
事人提起第三審上訴，如合併以同法第四百六十九條及第四百六
十九條之一之事由為上訴理由時，其上訴狀或理由書應表明該判
決所違背之法令條項，或有關判例、解釋字號，或成文法以外之
習慣或法理等及其具體內容，暨係依何訴訟資料合於該違背法令
之具體事實，並具體敘述為從事法之續造、確保裁判之一致性或
其他所涉及之法律見解具有原則上重要性之理由。如未依上述方
法表明，或其所表明者與上開法條規定不合時，即難認為已合法
表明上訴理由，其上訴自非合法。本件上訴人對於原判決提起第
三審上訴，雖以該判決違背法令為由，惟核其上訴理由狀所載內
容，係就原審取捨證據、認定事實之職權行使，指摘為不當，並
就原審命為辯論及已論斷：按執行名義成立後，如有消滅或妨礙
債權人請求之事由發生，債務人得於強制執行程序終結前，向執
行法院對債權人提起異議之訴。如以裁判為執行名義時，其為異
議原因之事實發生在前訴訟言詞辯論終結後者，亦得主張之，強
制執行法第十四條第一項定有明文。細繹上訴人據以提起本件債
務人異議之訴之理由，係主張台灣士林地方法院（下稱士林地院
）民事執行處據為強制執行執行名義之確定判決之判斷有所錯誤
，或士林地院民事執行處所實施強制執行之範圍，已逾執行名義
，或對於士林地院民事執行處所製作之分配表有所異議，均非主
張於前開執行名義成立後，有消滅或妨礙債權人請求之事由發生
，或為異議原因之事實發生在前訴訟言詞辯論終結後者，顯然與
提起債務人異議之訴之法定要件不符，依其所起訴主張之事實，
在法律上顯無理由，從而第一審依據首揭之規定，不經言詞辯論
，逕以判決駁回之，於法並無不合等語，泛言謂為違法，而非表
明該判決所違背之法令及其具體內容，暨依訴訟資料合於該違背
法令之具體事實，更未具體敘述為從事法之續造、確保裁判之一
致性或其他所涉及之法律見解具有原則上重要性之理由，難認其
已合法表明上訴理由。依首揭說明，應認其上訴為不合法。
據上論結，本件上訴為不合法。依民事訴訟法第四百八十一條、
第四百四十四條第一項前段、第九十五條、第七十八條，裁定如
主文。
中    華    民    國  九十九  年    九    月    九    日
                      最高法院民事第四庭
                          審判長法官  劉  延  村
                                法官  許  澍  林
                                法官  黃  秀  得
                                法官  鄭  傑  夫
                                法官  魏  大  喨
本件正本證明與原本無異
                                      書  記  官
中    華    民    國  九十九  年    九    月  二十一  日
                                                     M

司法院資訊處製作；財團法人民間司法改革基金會備份。
